【裁判字號】    89,交上訴,30
【裁判日期】    900302
【裁判案由】    遺棄等
【裁判全文】
臺灣高等法院刑事判決                          八十九年度交上訴字第三○號
    上  訴  人  乙○○
    即  被  告
    選任辯護人  陳祖德
                許啟龍
右上訴人因過失致死等案件，不服台灣桃園地方法院八十八年度交訴字第八五號中華
民國八十八年十二月二十三日第一審判決（起訴案號：台灣桃園地方法院檢察署八十
八年度偵字第一三七三三號），提起上訴，本院判決如左：
    主  文
原判決撤銷。
乙○○因過失致人於死，處有期徒刑陸月；又駕駛動力交通工具肇事，致人死而逃逸
，處有期徒刑拾月，應執行有期徒刑壹年貳月。
    事  實
一、乙○○於民國（下同）八十八年八月七日凌晨四時五十三分許，駕駛車牌號碼Ｖ
    六－三九七一號自用小客車，沿桃園縣平鎮市○○里○○○○○道路橋下平面道
    路往西行駛，行經國慶化工廠旁時，明知汽車在郊外道路行駛時，時速不得超過
    六十公里，且應注意車前狀況，並隨時採取必要之安全措施，以避免危險之發生
    ，而依當時天候晴、縣道、直路、路面狀況乾燥、無缺陷、無障礙物、視距良好
    等客觀情狀，並無不能注意之情事，竟疏未注意車前狀況，且以時速逾六十公里
    之速度超速行駛，適有外出運動之行人黃仁旺行經該處未注意左右來車即橫越馬
    路，乙○○因車速過快見及時仍閃煞不及，致其所駕駛之自用小客車以正面往黃
    仁旺之左後方撞擊致黃仁旺受有臚內出血及頭部外傷而當場死亡，詎乙○○發現
    其駕駛動力交通工具肇事，致人於死後，竟未下車察看（僅搖下車窗探視），旋
    即駕車逃逸，嗣後有不詳姓名之過路者發現黃仁旺倒於該地乃報警處理，警員李
    忠雄據報趕往現場，發現黃仁旺已無生命跡象死亡。乙○○肇事逃離現場後，即
    將前開車輛駛回桃園縣大溪鎮十三鄰南興里南興三十四號之住處車庫內，並用布
    蓋住車身，以避免為他人發現其肇事車輛，嗣於同日下午一時許，經警循線於其
    上址住處發現肇事車輛而查獲前情。
二、案經黃仁旺之子黃祟樓告訴及由桃園縣警察局平鎮分局報請臺灣桃園地方法院檢
    察署檢察官相驗後自動檢察偵查起訴。
    理  由
一、過失致人於死部分：
    訊據上訴人即被告乙○○承認有於右揭時、地駕車肇事並撞倒行人黃仁旺致死，
    惟否認伊有超速過失肇事之情，辯稱：伊當時車速只有六十公里，並未超速，肇
    事原因係被害人違反道路交通規則橫越馬路，伊駕車撞及被害人並無過失（見八
    十八年度偵字第一三七三三號卷第一九頁反面、原審卷第二三頁反面、本院卷第
    三四、三五頁）云云。惟查，被告乙○○曾於警訊筆錄中供稱「我駕駛自小客車
    由大溪往平鎮方向沿東西向快速道路橋下車道行駛，因當時視線昏暗，突然看見
    車道上有行人橫越馬路，當時煞車時已來不及，....，我當時駕車車速約六十公
    里以上未達七十公里」（見八十八年度偵字第一三七三三號卷第八頁）等語，顯
    見被告所辯伊當時並未超速一事，應屬事後卸責之詞。經查，本件車禍地點在平
    鎮市○○○○○道路橋下道路國慶化工廠前，該處路況為縣道，中央分隔島，雙
    向四車道，速限六○公里，夜間有照明。肇事時間是八十八年八月七日凌晨四點
    五十三分許，當時天氣並未下雨，而被告乙○○駕駛小客車由大溪往觀音方向沿
    東西向快速道路橋下平面道路超速行駛至肇事地，碰撞自右向左橫越道路之行人
    黃仁旺而肇事，肇事後被告乙○○之車號Ｖ６－３９７１號自用小客車引擎蓋凹
    陷變形，前擋風玻璃破裂，左照後鏡斷損，此有桃園縣警察局製作之道路交通事
    故調查報告表一紙（見台灣桃園地方法院檢察署八十八年度相字第一二二○號卷
    第五頁）、現場照片十二張（見同前卷第六頁－第九頁）、車號Ｖ６－３９７１
    號自用小客車照片六張（見原審卷第十三頁、十四頁）可稽。而被害人黃仁旺確
    因本件車禍受有臚內出血及頭部外傷等傷害而當場死亡，亦經檢察官督同檢驗員
    相驗屬實，並有相驗筆錄（見同前卷第十頁）、驗斷書（見同前卷第十四頁－十
    八頁）、相驗屍體證明書（見同前卷第十三頁）、照片四張（見八十八年度偵字
    第一三七三三號卷第十五頁、十六頁）附卷足憑。據此，本件車禍肇事原因應係
    被害人黃仁旺未注意左右來車小心謹慎橫越馬路，被告乙○○駕駛自小客車疏未
    注意車前狀況且超速行駛，台灣省桃園縣區車輛行車事故鑑定委員會亦同此認定
    ，並有台灣省桃園縣區車輛行車事故鑑定委員會鑑定意見書（見本院卷第十五頁
    、第十六頁）在卷足憑。按汽車在郊外道路行駛，時速不得超過六十公里，且應
    注意車前狀況，並隨時採取必要之安全措施，以避免危險之發生，道路交通安全
    規則第九十三第一項、第九十四條第三項分別定有明文。被告既領有駕駛執照，
    其於右揭地駕車，自應恪遵前開規定謹慎駕駛汽車，且依卷附之道路交通事故調
    查報告表所載，當時天候晴、縣道、直路、路面狀況乾燥、無缺陷、無障礙物、
    視距良好等客觀上並無不能注意之情形，然被告竟未遵守上開規定，超速行駛，
    且疏未履行客觀之注意義務進而肇事，顯見被告應負過失責任無疑，再被害人確
    因本件車禍死亡一如前述，則被告之過失行為與被害人之死亡間顯有相當因果關
    係，至被害人黃仁旺行經該處亦疏未注意左右有無來車即橫越馬路，固屬與有過
    失，惟此並無解於被告前開過失罪責之成立，附此敘明。
二、肇事逃逸部分：
    訊據上訴人即被告乙○○承認有於右揭時、地駕車肇事並撞倒行人黃仁旺致死後
    未經下車查視即駕車離開，惟否認伊有肇事逃逸，辯稱：伊當時因害怕才離開，
    且離開後有去朋友丁○○家求助，適丁○○加班不在家，伊乃拜託丁○○之妻己○○打電話叫救護車，伊同時亦請其弟甲○○叫怡仁醫院救護車前往肇事現場，
    伊並無逃逸故意（見本院卷第二七頁、第六八頁、第一四五頁）云云。證人甲○○（被告乙○○之弟弟）於本院審理時證稱「我哥哥乙○○當天上午五點時打電
    話告訴我東勢里東西向快速道路橋下有車禍，要我打電話叫救護車」（見本院卷
  第六八頁）等語；而證人丙○○（怡仁醫院救護車司機）亦於本院審理時證稱「
    當天約早上五點，甲○○打電話到怡仁醫院救護站給我說東勢里東西向快速道路
    橋下有車禍，叫我快去，我去的時候被害人已無生命跡象，去的時候警察已經到
    了，一一九救護車比我早到現場，還有二部救護車比我晚來，.... 」（見本院
    卷第六八頁）等語。經查，被告曾於警訊筆錄中自承「因當時視線昏暗，突然看
    見車道上有行人欲橫越馬路，當時煞車已來不及，於是撞擊到路人，該行人倒地
    後不動，我停車坐在車上看該名男子不動，我就打電話給朋友幫我叫救護車，於
    是我就駕車逃逸駛離現場」（見八十八年度偵字第一三七三三號卷第八頁）、於
    本院審理時供稱「當時肇事逃離現場後，即將車輛駛回桃園縣大溪鎮十三鄰南興
    三十四號之住處車庫內，並用布蓋住車身，以避免被他人發現肇事車輛，嗣於當
    日下午一時許，始經警循線查獲」（見本院卷第二八頁）、「當時是派出所主管
    到我家去找我，我當時在家三樓害怕不敢出來，第二次主管再來，開始家人也說
    我不在家，後來我才下樓與主管去派出所」（見本院卷第八九頁）云云。而證人
    即警員李忠雄於原審及本院中證稱「當時經過的路人發現死者躺在路邊到所報案
    ，到現場時被害人已無生命跡象....，到現場時被告沒有留在現場」（見原審卷
    第十頁正、反面）、「是有路人開車經過現場看到車禍到派出所報案，我因當班
    就前往處理，... 」、「主管有說是死者家屬找到肇事人的，....，當天主管去
    大溪鎮十三鄰南興三十四號找乙○○，其家人說不在，後來主管再去第二次乙○○還是不在，後來他的家人才找到乙○○，... 」（見本院卷第八八頁、第八九
    頁）等語。另告訴人即被害人之子戊○○亦稱「我經鄰居通知後到車禍現場，我
    父親已死亡，... 」（見本院卷第二八頁）等語。依此，則被告乙○○駕駛車輛
    肇事致人於死未下車查看即駕車離去，並將肇事車輛駛回桃園縣大溪鎮十三鄰南
    興三十四號之住處車庫內，用布蓋住車身，以避免被他人發現該肇事車輛，後來
    過路者發現黃仁旺倒於該地乃報警處理，警員李忠雄據報趕至現場，發現黃仁旺
    已無生命跡象死亡。當天下午警方查出被告乙○○係肇事人後，桃園縣警察局平
    鎮分局建安派出所主管曾二度至桃園縣大溪鎮十三鄰南興三十四號被告乙○○之
    住處找被告，被告乙○○當時藏匿於家中三樓，其家人均說被告不在，嗣被告見
    已無法隱匿才出面隨同主管至派出所。顯然被告乙○○駕車肇事致人於死後，畏
    罪而逃逸，被告乙○○或其親友並未報警處理或至附近派出所報案，亦未就近以
    電話一一０或一一九報案或求助。即使被告曾經於肇事後請其弟弟及友人幫忙叫
    救護車至肇事現場，亦無解於被告肇事逃逸罪責之成立。被告前開所辯伊未肇事
    逃逸遺棄被害人云云，應係事後卸責之詞，委無足採。
三、綜上，本件事證明確，被告過失致人於死和肇事逃逸之犯行，均堪認定。
四、核被告所為，係犯刑法第二百七十六條第一項之過失致人於死罪及同法第一百八
    十五條之四之肇事逃逸罪，被告所犯上開二罪，犯意各別（一為過失行為，一為
    故意行為），行為互殊（一為過失致人於死行為，一為逃逸行為），應予分論併
    罰。又被害人既係當場死亡，不惟為證人即到場之警員李忠雄結證屬實，並有相
    驗屍體證明書在卷可佐，故被告所犯之肇事逃逸罪尚無與刑法遺棄罪發生想像競
    合之問題，併此敘明。原審對被告論罪科刑，固非無據，然被害人黃仁旺係於車
    禍現場即已無生命跡象死亡，原審判決之事實欄記載：被告乙○○駕駛自用小客
    車以正面往黃仁旺之左後方撞擊致黃仁旺受有顱內出血及頭部外傷而當場死亡，
    又記載：被害人黃仁旺係於警員李忠雄呼叫一一九救護車將其送醫急救後始宣告
    死亡，互相矛盾且與實情不符。另原判決於主文中記載「乙○○駕駛動力交通工
    具肇事，致人死而逃逸」，然卻於事實欄記載：乙○○係駕駛動力交通工具肇事
    致人死傷，未將之送醫救護，旋即駕車逃逸，被害人黃仁旺經送醫後於凌晨四時
    五十三分許死亡等語，亦與主文中之認定不一致。被告上訴否認犯罪，雖無理由
    ，然原判決既有可議之處，應由本院將原判決撤銷改判。爰審酌被告之素行、生
    活狀況、智識程度、小客車右前方撞到死者之過失之程度、犯罪所生之危害非輕
    ，釀成被害人死亡之慘劇而逃逸，肇事後之態度及其速與被害人家屬達成民事上
    之和解，賠償新臺幣二百六十萬元（有桃園縣龍潭鄉調解委員會調解書可稽，見
    八十八年度偵字第一三七三三號卷第二十一頁）等一切情狀，各就二罪量處如主
    文所示之刑，並定其應執行刑，以資懲戒。
據上論斷，應依刑事訴訟法第三百六十九條第一項前段、第三百六十四條、第二百九
十九條第一項前段、刑法第一百八十五條之四、第二百七十六條第一項、第五十一條
第五款、罰金罰鍰提高標準條例第一條前段，判決如主文。
本案經檢察官蔡薰慧到庭執行職務。
中      華      民      國    九十      年      三      月       二     日
                              臺灣高等法院刑事第八庭
                                  審判長法  官  蔡  秀  雄
                                        法  官  楊  炳  禎
                                        法  官  沈  宜  生
右正本證明與原本無異。
肇事逃逸部分如不服本判決應於收受送達後十日內向本院提出上訴書狀，其未敘述上
訴之理由者並得於提起上訴後十日內向本院補提理由書（均須按他造當事人之人數附
繕本）。
其餘不得上訴。
                                        書記官  楊  翠  明
中      華      民      國    九十      年      三      月       五     日
刑法第一百八十五條之四
駕駛動力交通工具肇事，致人死傷而逃逸者，處六月以上五年以下有期徒刑。
刑法第二百七十六條第一項
因過失致人於死者，處二年以下有期徒刑、拘役或二千元以下罰金。


司法院資訊處製作；財團法人民間司法改革基金會備份。
